【裁判字號】    97,訴,5120
【裁判日期】    980122
【裁判案由】    毒品危害防制條例
【裁判全文】
臺灣板橋地方法院刑事判決              97年度訴字第5120號
公  訴  人  臺灣板橋地方法院檢察署檢察官
被      告  甲○○
                    （現另案於臺灣臺北看守所羈押中）
上列被告因違反毒品危害防制條例案件，經檢察官提起公訴（97
年度毒偵字第9116號），於本院準備程序進行中，被告就被訴之
事實為有罪陳述，經告知被告簡式審判程序之旨，並聽取當事人
之意見後，合議庭裁定由受命法官獨任進行簡式審判程序，本院
判決如下：
    主  文
甲○○施用第一級毒品，累犯，處有期徒刑壹年；又施用第二級
毒品，累犯，處有期徒刑捌月。應執行有期徒刑壹年陸月。
    事實及理由
一、犯罪事實：
(一)甲○○前因施用第二級毒品案件，經本院以90年度毒聲字第
    2024號裁定送觀察、勒戒後，認有繼續施用毒品之傾向，由
    本院以90年度毒聲字第2287號裁定令入戒治處所施以強制戒
    治，嗣因戒治成效經評估為合格，復由本院以91年度毒聲字
    第1193號裁定停止戒治處分並付保護管束，於91年5 月13日
    釋放出所，而於91年6 月9 日保護管束期滿未經撤銷視為執
    行完畢，並由臺灣板橋地方法院檢察署檢察官於91年7 月15
    日以91年度戒毒偵字第325 號為不起訴處分確定。惟其於前
    開強制戒治執行完畢釋放後5 年內，即因施用第一級及第二
    級毒品案件，經本院以93年度訴字第2259號判決分別判處有
    期徒刑8 月、6 月，應執行有期徒刑1 年確定；另因竊盜案
    件，經本院以94年度簡字第2177號簡易判決判處有期徒刑5
    月確定；又因竊盜案件，經本院以94年度簡字第4586號簡易
    判決判處有期徒刑6 月，經提起上訴後，經本院以94年度簡
    上字第646 號判決判處有期徒刑3 月確定；復因施用第一級
    毒品案件，經本院以94年度訴字第2501號判決判處有期徒刑
    1 年2 月確定，前開各罪刑嗣經本院以96年度聲減字第2105
    號裁定減刑後並定應執行有期徒刑1 年3 月確定，甫於96年
    8 月7 日縮刑期滿執行完畢（於本案構成累犯）；再因三次
    犯施用第一級及第二級毒品案件，分別經本院以：(1)97年度
    訴字第1953號判決判處有期徒刑8 月、6 月，應執行有期徒
    刑1 年，提起上訴後，經臺灣高等法院以97年度上訴字第42
    09號判決駁回上訴而確定；(2)97年度訴字第2251號判決判處
    有期徒刑10月、5 月，應執行有期徒刑1 年，提起上訴後，
    經臺灣高等法院以97年度上訴字第4192號判決駁回上訴而確
    定；(3)97年度訴字第3643號判決判處有期徒刑10月、6 月，
    應執行有期徒刑1 年2 月確定，上開三案罪刑現正接續執行
    中。
(二)詎甲○○仍不知悔改，明知海洛因、甲基安非他命分別為毒
    品危害防制條例第2 條第2 項第1 款、第2 款所規定之第一
    級、第二級毒品，依法不得施用、持有，竟分別基於施用第
    一級毒品海洛因及第二級毒品甲基安非他命之犯意，於97年
    10月3 日中午某時許，於址在臺北縣中和市○○街112 巷22
    弄8 號住處內，分別以將第一級毒品海洛因加水稀釋後，再
    用注射針筒施打於身體手臂之方式，施用第一級毒品海洛因
    乙次，及以將甲基安非他命置於吸食器內燒烤吸食其生成煙
    霧之方式，施用甲基安非他命乙次。嗣於97年10月3 日下午
    6 時20分許，因另涉犯竊盜案件為警在臺北縣板橋市○○路
    270 巷51號前查獲。經警取得甲○○同意採集其尿液檢體送
    驗結果，呈鴉片類及甲基安非他命類陽性反應，始獲悉上情
    。
(三)案經臺北縣政府警察局板橋分局報告臺灣板橋地方法院檢察
    署檢察官偵查起訴，經合議庭裁定以簡式審判程序審理。
二、證據：
(一)被告甲○○於本院訊問及審理時之自白。
(二)臺北縣政府警察局板橋分局偵查隊偵辦毒品危害防制條例案
    被移送人姓名及代碼對照表及台灣檢驗科技股份有限公司97
    年10月22日CH/2008/A0252號濫用藥物檢驗報告各乙紙。
三、按施用第一、二級毒品為犯罪行為，毒品危害防制條例第10
    條定有處罰明文。故施用第一、二級毒品者，依前揭規定本
    應科以刑罰。惟基於刑事政策，對合於一定條件之施用者，
    則依同條例第20條、第23條之規定，施以觀察、勒戒及強制
    戒治之保安處分。又毒品危害防制條例於92年7 月9 日修正
    公布，自93年1 月9 日施行，其中第20條、第23條將施用毒
    品之刑事處遇程序，區分為「初犯」及「五年內再犯」、「
    五年後再犯」。依其立法理由之說明：「初犯」，經觀察、
    勒戒或強制戒治後，應為不起訴處分或不付審理之裁定；經
    觀察、勒戒或強制戒治執行完畢釋放後，「五年內再犯」者
    ，因其再犯率甚高，原實施之觀察、勒戒及強制戒治既已無
    法收其實效，爰依法追訴或裁定交付審理。至於經觀察、勒
    戒或強制戒治執行完畢釋放後，「五年後再犯」者，前所實
    施之觀察、勒戒或強制戒治已足以遮斷其施用毒品之毒癮，
    為期自新及協助其斷除毒癮，仍適用「初犯」規定，先經觀
    察、勒戒或強制戒治之程序。從而依修正後之規定，僅限於
    「初犯」及「五年後再犯」二種情形，始應先經觀察、勒戒
    或強制戒治程序。倘被告於五年內已再犯，經依法追訴處罰
    ，縱其第三次（或第三次以上）再度施用毒品之時間，在初
    犯經觀察、勒戒或強制戒治執行完畢釋放五年以後，已不合
    於「五年後再犯」之規定，且因已於「五年內再犯」，顯見
    其再犯率甚高，原實施觀察、勒戒或強制戒治，已無法收其
    實效，即應依該條例第10條處罰。至於第三次（或第三次以
    上）施用毒品之時間，是否宜有期間限制？以多久為適宜？
    則分屬刑事政策、專門醫學之範圍，非審判機關所能決定，
    有待循立法途徑解決（最高法院97年第5 次刑事庭會議決定
    要旨可參）。查被告有如事實及理由欄一（一）所示之強制
    戒治執行完畢及於該強制戒治執行完畢5 年內再犯施用毒品
    ，經法院判處罪刑確定等情，有臺灣高等法院被告前案紀錄
    表乙份在卷可稽，被告既曾於強制戒治執行完畢釋放後「5
    年內再犯」施用毒品犯行，且經法院判處罪刑確定，又六犯
    本案施用第一、二級毒品之犯行，自非屬毒品危害防制條例
    第20條第3 項所定「5 年後再犯」之情形。是被告犯本案施
    用第一、二級毒品之罪，事證明確，應依法論科。
四、按海洛因、甲基安非他命分別係毒品危害防制條例第2 條第
    2 項第1 款、第2 款所明定之第一級、第二級毒品，不得非
    法持有、施用。核被告甲○○所為，分別係犯毒品危害防制
    條例第10條第1 項、第2 項之施用第一級、第二級毒品罪。
    又被告施用第一級、第二級毒品前、後之持有第一級、第二
    級毒品犯行，為其施用之高度行為所吸收，均不另論罪。被
    告所犯本件施用第一級毒品及第二級毒品各一次犯行間，犯
    意各別、行為互殊，應予分論併罰。又被告有事實及理由欄
    一（一）所載之犯罪執行完畢紀錄，此有前開臺灣高等法院
    被告前案紀錄表乙份在卷可稽，其於有期徒刑之執行完畢後
    5 年內，故意再犯本件有期徒刑以上之罪，均為累犯，應俱
    依刑法第47條第1 項規定加重其刑。爰審酌被告甲○○曾經
    觀察、勒戒及強制戒治後，應知所惕勵，當知悉施用毒品之
    危害及其違法性，且已有施用毒品前科，詎其仍因自制力薄
    弱，並漠視法令禁制，而再犯本案，顯不知悛悔，應嚴予非
    難，兼衡被告於犯後即能坦承犯行，而其施用毒品行為於本
    質上係屬自我戕害行為，反社會性之程度應屬較低等一切情
    狀，分別量處如主文所示之刑，並依刑法第51條第5 款之規
    定，定其應執行之刑，以資懲儆。
據上論斷，應依刑事訴訟法第299 條第1 項前段、第273 條之1
第1 項、第310 條之2 、第454 條第1 項，毒品危害防制條例第
10條第1 項、第2 項，刑法第11條前段、第47條第1 項、第51條
第5 款，判決如主文。
本案經檢察官吳宗光到庭執行職務。
中    華    民    國    98    年    1     月    22    日
                  刑事第十四庭  法  官  鄭燕璘
以上正本證明與原本無異。
如不服本判決，應於判決送達後10日內，向本院提出上訴書狀，
且上訴書狀應敘述具體理由，而上訴書狀未敘述上訴理由者，應
於上訴期間（即自收受判決書之翌日起算10日）屆滿後20日內補
提理由書。「切勿逕送上級法院」。
中    華    民    國    98    年    1     月    22    日
                                書記官  陳筱惠
附錄本案論罪科刑法條全文：
毒品危害防制條例第10條：
施用第一級毒品者，處6月以上5年以下有期徒刑。
施用第二級毒品者，處3年以下有期徒刑。


司法院資訊處製作；財團法人民間司法改革基金會備份。
